【裁判字號】    97,消債更,32
【裁判日期】    970731
【裁判案由】    聲請更生程序
【裁判全文】
臺灣嘉義地方法院民事裁定            97年度消債更字第32號
聲  請  人  甲○○
訴訟代理人  李昶欣律師
上列當事人聲請消費者債務清理事件，本院裁定如下：
    主  文
聲請駁回。
聲請費用由聲請人負擔。
    理  由
一、按債務人對於金融機構因消費借貸、自用住宅借款、信用卡
    或現金卡契約而負債務，在聲請更生或清算前，應提出債權
    人清冊，以書面向最大債權金融機構請求協商債務清償方案
    並表明共同協商之意旨；又債務人依本條例第一百五十一條
    第一項規定請求協商債務清償方案後，任一債權金融機構於
    協商期間內對其財產聲請強制執行者，視為協商不成立。債
    權金融機構於債務人請求協商前已聲請法院開始強制執行程
    序，而不同意延緩執行者，亦同，消費者債務清理條例（下
    稱本條例）第151條第1項、本條例施行細則第44條分有明文
    ，是依前揭條文規定可知，本條例施行細則關於債權金融機
    構於債務人請求協商前已聲請法院開始強制執行程序，而不
    同意延緩執行者，視為協商不成立，應指該債權金融機構明
    知債務人已依本條例第151條第1項規定請求協商債務清償方
    案，並開始協商，而於債務人請求其延緩強制執行程序，仍
    不同意延緩執行者，始得謂視為協商不成立，並非指債務人
    得於未依前揭法條規定進入協商前，得恣意要求該等債權金
    融機構延緩強制執行程序，而於其等不同意延緩時，即謂視
    為協商不成立，以規避本條例以協商為前置程序之意旨。又
    聲請更生或清算不合程式或不備其他要件者，法院應以裁定
    駁回之，但其情形可以補正者，法院應定期間先命補正，復
    為本條例第8條所明定。
二、本件債務人向本院聲請更生，雖主張：其有不能清償債務情
    事，且無擔保或無優先權之債務總額未逾新臺幣（下同）1,
    200萬元，復未經法院裁定開始清算程序或宣告破產，雖未
    曾參與任何協商機制，惟已依本條例施行細則第44條之規定
    ，請求債權人美商花旗銀行股份有限公司（下稱花旗銀行）
    就其等間於本院96執吉字第21569號強制執行事件延緩執行
    ，但為債權人拒絕延緩執行，而視為協商不成立云云。然查
    ：
（一）本件聲請人係於97年4月14日發函向最大債權銀行即台新
      國際商業銀行股份有限公司（下稱台新銀行）請求協商債
      務清償方案後，隨即於翌日97年4月15日發函花旗銀行限
      其於文到7日內表明是否同意延緩執行對其於本院上述強
      制執行事件，而上開函文分別經台新銀行及花旗銀行均於
      97年4月16日收受等情，有上開各函文及收執單據附卷可
      稽，是由此可知，花旗銀行於收受上開請求延緩執行之函
      文時，聲請人顯然尚未與台新銀行開始進行協商程序，自
      不得強求花旗銀行於聲請人尚未依前揭法條規定進入協商
      前，即同意聲請人之延緩強制執行請求。揆之首揭說明，
      本件聲請人於尚未依本條例第151條第1項規定請求協商債
      務清償方案，並開始協商，即請求花旗銀行延緩強制執行
      程序，於未獲回應後隨即於97年4月28日向本院提出更生
      程序之聲請，顯為規避本條例以協商為前置程序之意旨，
      與本條例施行細則第44條之規定不符，自不得謂視為協商
      不成立，而得據以向法院聲請更生。
（二）又依本院向聲請人最大債權金融機構即台新銀行函詢其與
      聲請人協商意願之結果，該行亦明確表示同意與聲請人協
      商還款計畫，惟其數次致電於聲請人並以掛號寄送相關文
      件至聲請人處，均未獲回應等情，亦有該行97年7月1日台
      新債協97法字第50074號函附卷可按，更顯見聲請人並無
      進行協商之意願甚明。是由聲請人以本條例施行細則第44
      條之規定視為協商不成立，復不與債權人進行協商，而立
      即聲請更生，並同時聲請保全處分以停止強制執行程序之
      進行，有無忠實與債權銀行成立協商之意思，聲請人就此
      實屬可議。
三、末按本條例第151條第1項所定之前置協商程序，其立法說明
    已揭示：於本條例施行後，可期待債權金融機構有較大之讓
    步，如能協商成立，對雙方當事人均屬有利，為促使債務人
    與債權人雙方自主協商債務清償方案，有效分配司法資源，
    節省當事人之勞費，允宜給予再次債務協商之機會，爰設本
    條。而依聲請人所提出之收支證明及還款計畫可知，聲請人
    每月有固定收入約35,000元，可提供之還款金額每月為13,
    469元，復以債權銀行均有與之協商之意願，聲請人實應提
    出相關文件，依法定程式向最大債權銀行提出協商之聲請，
    始為正辦。是本件既未遵循本條例第151條第1項之規定先行
    協商，復未符合本條例施行細則第44條之規定，且上開欠缺
    又屬無從補正，依首揭說明，自應駁回其更生之聲請，爰裁
    定如主文。
中    華    民    國    97    年    7     月    31    日
              民事第一庭    法      官  游悅晨
如不服本裁定，應於裁定送達後10日內，以書狀向本院提出抗告
，並繳納抗告費新臺幣1千元
上為正本係照原本作成
中    華    民    國    97    年    7     月    31    日
                            書  記  官  張富


司法院資訊處製作；財團法人民間司法改革基金會備份。
